【裁判字號】    99,裁,1311
【裁判日期】    990610
【裁判案由】    綜合所得稅
【裁判全文】
最  高  行  政  法  院  裁  定
                                      99年度裁字第1311號
上  訴  人  甲○○
                          送達代收人  乙○○
被 上訴 人  財政部臺北市國稅局
代  表  人  凌忠嫄
上列當事人間綜合所得稅事件，上訴人對於中華民國99年3月31
日臺北高等行政法院99年度簡字第26號判決，提起上訴，本院裁
定如下：
    主  文
上訴駁回。
上訴審訴訟費用由上訴人負擔。
    理  由
一、按對於適用簡易程序之裁判提起上訴，須經本院許可。前項
    許可，以訴訟事件所涉及之法律見解具有原則性者為限，行
    政訴訟法第235條定有明文。所謂法律見解具有原則性，係
    指該訴訟事件所涉及之法律問題意義重大，而有加以闡釋之
    必要而言。
二、本件上訴人對於臺北高等行政法院適用簡易程序所為之判決
    ，提起上訴，係以：原審就本案從未開庭即逕行判決，顯有
    未洽，且原審無視上訴人閱卷發言機會之權利，率予駁回，
    亦屬違法；又縱經檢舉或已啟動調查，但於納稅義務人尚不
    知情之狀態下，依己意而為補稅時，其行為即已符合稅捐稽
    徵法第48條之1規定「自動」之要件，應有免罰規定之適用
    ，被上訴人卻謂「納稅義務人須未經檢舉、未經稽徵機關或
    財政部指定之調查人員進行調查前，自動補報並補繳所漏稅
    額者，方有免罰之適用」，顯係增加人民之義務責任，不當
    違法擴張解釋該法條意旨，此觀諸司法院釋字第642號解釋
    意旨即明，本件上訴人既從未接獲任何漏繳稅款之通知，且
    自始主張均不知有「經檢舉」或「經調查」情事，而於年終
    結帳時，自行發現後即為自動補繳，應已符合該條自動補繳
    規定之意旨等語，為其論據。惟查，原判決業已敘明「本件
    係適用簡易訴訟程序，爰不經言詞辯論逕為判決」「．．．
    爰依行政訴訟法第233條第1項．．．判決如主文」等語，且
    稅捐稽徵法第48條之1第1項亦明文規定：「納稅義務人自動
    向稅捐稽徵機關補報並補繳所漏稅款者，『凡屬未經檢舉、
    未經稽徵機關或財政部指定之調查人員進行調查之案件』，
    下列之處罰一律免除；．．．二、各稅法所定關於逃漏稅之
    處罰。．．．」故上訴人所陳上述理由，並無所涉及之法律
    問題意義重大，有由本院加以闡釋必要之原則重要性情事。
    上訴人提起上訴，依首開規定及說明，不應許可，其上訴難
    謂合法，應予駁回。
三、據上論結，本件上訴為不合法。依行政訴訟法第249條第1項
    前段、第104條、民事訴訟法第95條、第78條，裁定如主文
    。
中    華    民    國    99    年    6     月    10    日
                    最高行政法院第四庭
                        審判長法官  劉  鑫  楨
                              法官  林  茂  權
                              法官  林  文  舟
                              法官  曹  瑞  卿
                              法官  陳  鴻  斌

以  上  正  本  證  明  與  原  本  無  異
中    華    民    國    99    年    6     月    11    日
                              書記官  吳  玫  瑩

司法院資訊處製作；財團法人民間司法改革基金會備份。
